【裁判字號】    97,易,876
【裁判日期】    970827
【裁判案由】    詐欺
【裁判全文】
臺灣士林地方法院刑事判決               97年度易字第876號
公  訴  人  臺灣士林地方法院檢察署檢察官
被      告  甲○○
上列被告因詐欺案件，經檢察官提起公訴（97年度偵字第5004號
）及移送併案審理（臺灣士林地方法院檢察署97年度偵字第5254
、5398、5399號及臺灣臺北地方法院檢察署97年度偵字第9132、
10022 號），本院判決如下：
    主  文
甲○○幫助意圖為自己不法之所有，以詐術使人將本人之物交付
，處有期徒刑伍月，如易科罰金以新臺幣壹仟元折算壹日。
    事  實
一、甲○○明知提供己有金融機構帳戶之提款卡供他人使用，應
    能預見其提供之帳戶有遭他人利用作為詐騙工具之可能，竟
    仍不違其本意，基於幫助詐欺之犯意，於民國97年3 月10日
    ，在合作金庫銀行玉成分行（起訴書誤載為復旦分行）前，
    以新臺幣（下同）5000元之代價，將其於95年8 月10日（起
    訴書誤載為1 日）在合作金庫銀行復旦分行所開立之帳號為
    000-0000000000000 號帳戶及其前於臺北內湖郵局所開立之
    帳號為000-00000000000000號帳戶之提款卡及密碼，交付與
    真實年籍均不詳成年人所組成之詐欺集團有犯意聯絡之丙○○（所涉詐欺罪嫌，業經臺灣臺北地方法院以97年度易字第
    1831號判決判處有期徒刑一年四月在案），以供該詐欺集團
    使用，旋由真實年籍不詳之詐欺集團成員，分別於如附表所
    示之時地，以如附表所示之方式要求受話人匯款至與之無詐
    欺犯意聯絡之甲○○所提供之上開帳戶內，致如附表所示之
    受話人陷於錯誤，而依指示接續於如附表所示時地分別匯款
    至上開指定帳戶（各次匯款之人、時間、金額及帳戶均詳如
    附表所示）內，迨上開受話人於匯款後發覺受騙而報警處理
    ，並通報為警示帳戶，旋經警調閱相關開戶資料，始查悉上
    情。
二、案經乙○○訴由臺北縣政府警察局汐止分局報請臺灣士林地
    方法院檢察署檢察官偵查起訴暨巫艷秋、林傳智、金雯分別
    訴由臺北縣政府警察局汐止分局、臺北市政府警察局內湖分
    局報請臺灣士林地方法院檢察署檢察官及臺灣臺北地方法院
    檢察署檢察官移送併案審理。
    理  由
一、按被告以外之人於審判外之言詞或書面陳述，除法律有規定
    者外，不得作為證據；又被告以外之人於審判外之陳述，雖
    不符合同法第159 條之1 至第159 條之4 之規定，但經當事
    人於審判程序同意作為證據，法院審酌該言詞陳述或書面陳
    述作成時之情況，認為適當者，亦得為證據；又當事人、代
    理人或辯護人於法院調查證據時，知有第159條第1 項不得
    為證據之情形，而未於言詞辯論終結前聲明異議者，視為有
    前項之同意，刑事訴訟法第159 條第1 項及第159 條之5 分
    別定有明文。查本判決下列所引用之下列各項證據方法之證
    據能力，當事人於本院準備程序及審判期日中均未予爭執，
    且迄至言詞辯論終結前亦未再聲明異議，本院審酌該等言詞
    陳述及書面陳述作成時之情況，並無不宜作為證據之情事，
    依刑事訴訟法第159 條之5 之規定，自得作為證據。
二、訊據被告甲○○固不否認有於前揭時地將其所有上開帳戶之
    提款卡及密碼交付證人丙○○之事實，然矢口否認有何公訴
    意旨所稱之幫助詐欺取財犯行，辯稱：上開帳戶係遭證人丙○○以辦理貸款為由而騙取，並非其將帳戶交付他人使用云
    云。經查：前揭犯罪事實，業據告訴人乙○○、林傳智、巫
    艷秋及金雯於警詢中指訴歷歷，並有告訴人乙○○、林傳智
    、巫艷秋及金雯所提供之自動櫃員機交易明細表影本、被告
    甲○○所有之上開合作金庫銀行復旦分行帳戶存摺、臺北郵
    政股份有限公司臺北郵局97年3 月28日北營字第0970901233
    號函及所檢附之開戶資料、交易明細在卷可稽，足見告訴人
    乙○○、林傳智、巫艷秋及金雯確有受詐欺集團成員詐騙而
    匯款至被告甲○○所有之上開帳戶以交付財物之情形。又被
    告甲○○雖稱上開帳戶係為證人丙○○以辦理貸款為由而騙
    取云云，然依被告甲○○所有上開帳戶之交易明細所載，被
    告甲○○所有之上開帳戶於97年3 月12日後仍有以金融卡進
    行交易之情形，而使用金融卡進行交易者，須利用金融機構
    設置之自動櫃員機依指令操作並輸入正確之密碼始可順利交
    易，參以被告甲○○於本院審理中供稱上開帳戶之存摺均由
    其保管中等語，觀諸詐欺集團係為避免自帳戶之來源回溯追
    查其身分而利用他人帳戶供作詐得款項出入之帳戶，其為確
    保其犯罪所得，當無明知係他人遺失或遭騙取提款卡及密碼
    之帳戶仍供作其詐得款項匯入之用，亦無任意使用他人持有
    存摺之帳戶供作匯入詐騙款項所用，而甘冒遭真正帳戶持有
    人提領或掛失之風險；況證人丙○○於本院審理時到庭結證
    稱：被告甲○○未曾因辦理貸款而交付任何資料，而上開帳
    戶係以5000元之價格向被告甲○○購買所得等語，觀諸被告
    甲○○於本院審理中自承證人丙○○於97年4 月23日曾來電
    詢問其有無帳戶可出售等語，則證人丙○○自無於詐騙被告
    甲○○後再次來電詢問有無帳戶可供出售而甘冒刑事追訴之
    理，應認證人丙○○上開所言，較屬可採，是被告甲○○確
    曾將上開帳戶交付他人使用無訛。又金融帳戶為個人理財之
    工具，申請開設金融帳戶並無任何特殊之限制，一般民眾皆
    能自由申請開戶，並得同時在不同金融機構申請多數存款帳
    戶使用，乃眾所週知之事實，是依一般人之社會生活經驗，
    倘係合法收入本可自行向金融行庫開戶使用，自無向他人取
    得帳戶之必要；而金融存摺事關存款人個人財產權益之保障
    ，倘有不明之金錢來源，甚而攸關個人法律上之責任，其專
    有性甚高，除非本人、與本人具有信賴關係或其他特殊原因
    ，難認有何流通使用之可能，一般人均有妥為保管防阻他人
    任意使用之認識，足見被告甲○○於提供帳戶之際其客觀上
    當可預見所提供他人使用之帳戶可能遭他人作為犯罪之用，
    故被告甲○○明知上開事實猶提供帳戶供第三人使用，自難
    謂無幫助之故意。是被告甲○○上開所辯，要屬事後卸責之
    詞，不足採信。本件事證明確，被告甲○○之犯行洵堪認定
    ，應予依法論科。
三、核被告甲○○上開所為，係犯刑法第339 條第1 項、第30條
    第1 項之幫助詐欺取財罪。又其幫助他人犯罪，為幫助犯，
    應依刑法第30條第2 項之規定，按正犯之刑減輕之。又被告
    甲○○於97年3 月10日同時提供合作金庫銀行復旦分行及臺
    北內湖郵局帳戶，而觸犯數詐欺取財罪，為想像競合犯。又
    被告甲○○以上開一提供帳戶之幫助行為而觸犯數詐欺取財
    罪，亦為想像競合犯。又公訴意旨雖未敘及被告甲○○提供
    臺北內湖郵局帳戶及就告訴人巫艷秋、林傳智、金雯部分所
    涉之幫助詐欺犯行，然此部分事實與起訴之部分，既有想像
    競合犯之裁判上一罪之關係，應為起訴效力所及，且經檢察
    官移送併案審理，本院自應併予審究。爰審酌被告甲○○雖
    非實際遂行詐欺取財犯行之人，然其提供帳戶以供他人使用
    ，影響財產交易秩序，且迄今均未賠償告訴人，復於犯後猶
    狡詞卸責，毫無悔意，及其品行、犯罪動機、目的、手段、
    生活狀況、智識程度、犯罪所得及犯罪所生之損害等一切情
    狀，量處如主文所示之刑，並諭知易科罰金之折算標準。
據上論斷，應依刑事訴訟法第299 條第1 項前段，刑法第30條第
1 項、第2 項、第339 條第1 項、第55條、第41條第1 項前段，
刑法施行法第1 條之1 ，判決如主文。
本案經檢察官張紜瑋到庭執行職務。
中    華    民    國    97    年    8     月    27    日
                  刑事第五庭審判長法  官  李育仁
                                  法  官  黃潔茹
                                  法  官  黃雅君
以上正本證明與原本無異。
如不服本判決，應於判決送達後10日內向本院提出上訴狀。
                                  書記官  簡湘雲
中    華    民    國    97    年    8     月    27    日
附錄本案論罪科刑法條：刑法第339條第1項
中華民國刑法第339條
（普通詐欺罪）
意圖為自己或第三人不法之所有，以詐術使人將本人或第三人之
物交付者，處5 年以下有期徒刑、拘役或科或併科1 千元以下罰
金。
以前項方法得財產上不法之利益或使第三人得之者，亦同。
前二項之未遂犯罰之。
附表：
┌─┬─────┬───────┬──────┬──────┐
│編│匯款人    │所施用之詐術  │匯入之帳號  │匯款日期／  │
│號│          │              │            │匯款金額    │
│  │          │              │            │  （新臺幣）│
├─┼─────┼───────┼──────┼──────┤
│1 │乙○○    │於97年3 月12日│合作金庫銀行│97年3 月12日│
│  │          │20時30分許，接│復旦分行    │／84000     │
│  │          │獲自稱東森購物│帳號        │            │
│  │          │之人員來電，佯│000-00000000│            │
│  │          │以購物退費有誤│50229號     │            │
│  │          │為由，而要求至│            │            │
│  │          │提款機從事重複│            │            │
│  │          │扣款交易，致其│            │            │
│  │          │陷於錯誤而於97│            │            │
│  │          │年3 月12日20時│            │            │
│  │          │22分許，前往設│            │            │
│  │          │於苗栗縣竹南鎮│            │            │
│  │          │民族街之提款機│            │            │
│  │          │，依指示操作而│            │            │
│  │          │匯款，迨發覺受│            │            │
│  │          │騙，始報警處理│            │            │
│  │          │。            │            │            │
├─┼─────┼───────┼──────┼──────┤
│2 │林傳智    │於97年3 月12日│合作金庫銀行│97年3 月12日│
│  │          │19時38分許，接│復旦分行    │／29989     │
│  │          │獲自稱東森購物│帳號        │            │
│  │          │之人員來電，佯│000-00000000│            │
│  │          │以分期帳戶扣款│50229號     │            │
│  │          │錯誤為由，而要│            │            │
│  │          │求至提款機從事│            │            │
│  │          │止付查詢，致其│            │            │
│  │          │陷於錯誤而於97│            │            │
│  │          │年3 月12日22時│            │            │
│  │          │9 分許，前往設│            │            │
│  │          │於臺北縣新店市│            │            │
│  │          │北新路3 段116 │            │            │
│  │          │號之提款機，依│            │            │
│  │          │指示操作而匯款│            │            │
│  │          │，迨發覺受騙，│            │            │
│  │          │始報警處理。  │            │            │
├─┼─────┼───────┼──────┼──────┤
│3 │巫艷秋    │於97年3 月12日│臺北內湖郵局│97年3 月12日│
│  │          │19時11分許，接│帳號        │／29999     │
│  │          │獲自稱桂格公司│000-00000000│            │
│  │          │人員來電，佯以│499708號    │            │
│  │          │誤簽分期付款授│            │            │
│  │          │權書為由，而要│            │            │
│  │          │求至提款機變更│            │            │
│  │          │付款方式，致其│            │            │
│  │          │陷於錯誤而於97│            │            │
│  │          │年3 月12日20時│            │            │
│  │          │32分許，前往設│            │            │
│  │          │於臺中縣大甲鎮│            │            │
│  │          │新政路1 號之提│            │            │
│  │          │款機，依指示操│            │            │
│  │          │作而轉帳，迨發│            │            │
│  │          │覺受騙，始報警│            │            │
│  │          │處理。        │            │            │
├─┼─────┼───────┼──────┼──────┤
│4 │金雯      │於97年3 月12日│臺北內湖郵局│97年3 月12日│
│  │          │20時54分許，接│帳號        │／14123     │
│  │          │獲自稱網路購物│000-00000000│            │
│  │          │人員來電，佯以│499708號    │            │
│  │          │購物繳款方式有│            │            │
│  │          │誤為由，而要求│            │            │
│  │          │至提款機辦理消│            │            │
│  │          │除紀錄，致其陷│            │            │
│  │          │於錯誤而於97年│            │            │
│  │          │3 月12日21時45│            │            │
│  │          │分許，前往設於│            │            │
│  │          │嘉義縣民雄鄉民│            │            │
│  │          │族路17號之提款│            │            │
│  │          │機，依指示操作│            │            │
│  │          │而轉帳，迨發覺│            │            │
│  │          │受騙，始報警處│            │            │
│  │          │理。          │            │            │
└─┴─────┴───────┴──────┴──────┘


司法院資訊處製作；財團法人民間司法改革基金會備份。
